【裁判字號】    99,訴,244
【裁判日期】    990514
【裁判案由】    清償債務
【裁判全文】
臺灣桃園地方法院民事判決               99年度訴字第244號
原      告  丙○○
            甲○○
            乙○○
共      同
訴訟代理人  潘維成律師
被      告  丁○○
上列當事人間請求清償債務事件，於民國99年4 月27日言詞辯論
終結，本院判決如下：
    主  文
被告應給付原告新臺幣壹佰萬元，及自民國九十九年四月十三日
起至清償日止，按年息百分之五計算之利息。
被告應於民國九十九年六月十八日、民國九十九年十二月十七日
，各給付原告新臺幣伍拾萬元。
訴訟費用，除減縮部分外，由被告負擔。
本判決第一項於原告以新臺幣拾伍萬元為被告供擔保後，得假
執行；本判決第二項未到期部分，原告於各期屆期後各以新臺幣
壹拾柒萬元供擔保後得假執行。
    事實及理由
一、原告起訴主張：
    (一)原告之母親林江玉女，前於民國98年1 月19日上午5 時30
      分許，在桃園縣觀音鄉○○路○○段526 號前，遭被告駕
      車撞擊，致林江玉女受有頭部外傷、右側硬腦膜下出血、
      右側蜘蛛腦膜下出血、術後右側硬腦膜外出血、肺炎、呼
      吸衰竭等傷害，目前仍昏迷住院，並需旁人全日照顧。
    (二)上開交通事故發生後，兩造經由觀音鄉公所調解委員會協
      調後，於98年6 月2 日達成和解，被告同意給付原告新臺
      幣（下同）350 萬元，其中150 萬元部分，由被告協調保
      險公司理賠，另200 萬元部分，則於98年6 月18日、98年
      12月18日、99年6 月18日、99年12月18日分4 期給付、每
      期給付50萬元，並書立和解書為據，被告並交付其簽發、
      如附表所示之4 紙本票，以為擔保。
    (三)本件起訴經交涉後，保險公司業已同意給付保險金150 萬
      元，惟被告就其應賠償之200 萬元部分，被告並未依約於
      98年6 月18日、12月18日應各給付50萬元，原告自得依兩
      造之和解書提起本件訴訟，請求被告支付100 萬元；另就
      被告應於99年6 月18日、12月18日給付之款項，雖未到期
      ，依民事訴訟法第246 條之規定，原告仍得請求被告將來
      屆期給付。綜上，爰依兩造之和解契約，提起本件訴訟，
      並聲明：
      1.被告應給付原告100 萬元，及自起訴狀繕本送達之翌日
        起至清償日止，按年息百分之5 計算之利息。
      2.被告應分別於99年6 月18日、99年12月17日，各給付原
        告50萬元，
      3.原告願供擔保，請准宣告假執行。
二、被告到庭陳稱：伊同意原告之請求，但伊現在經濟狀況不好
    ，無法一次清償那麼多錢，且尚需扶養4 名子女，每月僅得
    支付原告2 萬元等語。
三、本院之判斷：
    (一)經查，原告主張其母親林江玉女，前於98年1 月19日上午
      5 時30分許，在桃園縣觀音鄉○○路○○段526 號前，遭
      被告駕車撞擊，致林江玉女受有頭部外傷、右側硬腦膜下
      出血、右側蜘蛛腦膜下出血、術後右側硬腦膜外出血、肺
      炎、呼吸衰竭等傷害，目前仍昏迷住院，並需旁人全日照
      顧；又上開交通事故發生後，兩造經由觀音鄉公所調解委
      員會協調，於98年6 月2 日達成和解，被告同意給付原告
      350 萬元，其中150 萬元部分，由被告協調保險公司理賠
      ，另200 萬元部分，則於98年6 月18日、98年12月18日、
      99年6 月18日、99年12月18日分4 期給付、每期給付50萬
      元，並書立和解書為據，被告並交付其簽發、如附表所示
      之4 紙本票，以為擔保；上開事實，有原告提出診斷證明
      書、和解書各1 紙、本票4 紙為據（見本院卷第7 頁至第
      10頁），且為被告所不爭執，是此部分之事實堪以認定，
      合先敘明。
    (二)復查，原告主張被告於98年6 月18日、12月18日屆期後，
      均未依約給付各50萬元、合計100 萬元之賠償一情，亦為
      被告所不爭執，被告雖以上開情詞置辯，然此係就系爭債
      務之償還方式以為抗辯，與本件清償債務責任之成立無涉
      ，是被告就此部分之抗辯，委無足採。從而，原告依兩造
      之和解契約，起訴請求被告給付100萬元，即屬有據。
    (三)按請求將來給付之訴，以有預為請求之必要者為限，得請
      求之，民事訴訟法第246 條著有明文。經查，兩造約定分
      期給付之債務，就98年6 月18日、12月18日已屆履行期之
      部分，被告以其經濟狀況不佳為由，迄今尚未給付，依被
      告迄今不履行債務之態度表現，無從期待被告將來有自動
      履行之可能，因此就未屆履行期之各期給付，實有預為請
      求之必要，是原告就未到期部分（即被告應於99年6 月18
      日、12月18日，各給付原告50萬元）之請求，亦符規定，
      應予准許。
    (四)從而，原告依據兩造間之和解契約，提起本件訴訟，請求
      被告給付原告100 萬元，及自起訴狀繕本送達之翌日即99
      年4 月13日起至清償日止，按年息百分之5 計算之利息，
      並於99年6 月18日、12月18日，各給付原告50萬元，為有
      理由，應予准許。原告陳明願供擔保，聲請宣告假執行，
      核無不合，爰酌定相當之擔保金額准許之。
四、本件事證已臻明確，兩造其餘攻擊、防禦方法及所提出證據
    ，經審酌核與判決結果不生影響，爰不一一論述，附此敘明
    。
據上論結，本件原告之訴為有理由，依民事訴訟法第78條、第83
條第1 項前段、第390條第2 項，判決如主文。
中    華    民    國    99    年    5     月    14    日
                  民事第三庭    法  官  陳心婷
以上正本係照原本作成
如對本判決上訴，須於判決送達後20日內向本院提出上訴狀
中    華    民    國    99    年    5     月    14    日
                                書記官  林君燕
附表：發票人：被告
┌────────┬─────────┬─────────┬───────┐
│發票日（民國）  │到期日（民國）    │金額（新臺幣）    │票據編號      │
├────────┼─────────┼─────────┼───────┤
│98年6月2日      │98年6月18日       │50萬元            │TS030551      │
├────────┼─────────┼─────────┼───────┤
│98年6月2日      │98年12月18日      │50萬元            │TS030552      │
├────────┼─────────┼─────────┼───────┤
│98年6月2日      │99年6月18日       │50萬元            │TS030553      │
├────────┼─────────┼─────────┼───────┤
│98年6月2日      │99年12月18日      │50萬元            │TS030554      │
└────────┴─────────┴─────────┴───────┘

司法院資訊處製作；財團法人民間司法改革基金會備份。
